【裁判字號】    89,訴,1496
【裁判日期】    900320
【裁判案由】    清償債務
【裁判全文】
臺灣桃園地方法院民事判決  八十九年度訴字第一四九六號
    原      告  安泰商業銀行股份有限公司中壢分公司
    法定代理人  丁○○
    訴訟代理人  甲○○
    被      告  丙○○
    被      告  乙○○○○○○.
右當事人間請求清償債務事件，本院判決如左：
    主    文
被告應連帶給付原告新台幣佰貳拾柒萬仟壹佰陸拾元，及自民國八十九年四月十
一日起至清償日止，按年息百分之九點○計算之利息，並自民國八十九年五月十二日
起至清償日止，在六個月以內者，按上開利率百分之十，超過六個月者，按上開利率
百分之二十計付違約金。
訴訟費用由被告連帶負擔。
    事    實
甲、原告方面：
  一、聲明：如主文所示。
  二、陳述：被告丙○○之配偶郭憲明以被告振阿膾（於八十九年八月十日改名振惠
      禎）為連帶保證人，於民國八十五年十二月四日向原告借用新台幣（下同）
      佰伍拾萬元，約定利息按原告基本放款利率加碼年息百分之一點八五計算，並
      機動調整，目前經計算為年息百分之九點○，借款期間二十年，依年金法計算
      月付金，按月平均攤還本息，如有一期債務不履行，全部債務視為到期，應一
      次清償；逾期清償在六個月以內者，按上開利率百分之十，超過六個月者，按
      上開利率百分之二十計付違約金。借款人郭憲明於八十八年十二月八日死亡，
      被告丙○○為郭憲明之繼承人，該筆借款被告丙○○僅繳納本息至八十九年四
      月十日，以後即未再繳，依約全部債務視為到期，屢向被告催討，均置之不理
      ，本利迄未清償。
  三、證據：提出借據、約定書、帳戶授信明細資料為證，並聲請訊問證人鍾明光。
乙、被告丙○○方面：
  一、聲明：駁回原告之訴之聲請。
  二、陳述：伊嫁給郭憲明約半年，郭憲明就病故，伊無力清償等語。
丙、被告振阿膾未於最後言詞辯論期日到場，惟據其前到場所為陳述與所提出之書狀
    ，其聲明陳述略以：
  一、聲明：駁回原告之訴，如受不利益判決請准供擔保免假執行。
  二、陳述：
  (一)被告於被告丙○○家中擔任幫傭，但被告從未擔任丙○○之借款保證人，此筆借
    款從何而來無所得知，惟記憶中丙○○夫婿曾向被告索取印章，稱係辦理勞保或
    轉帳所用，是否因此遭盜用，尚請明察。
  (二)原告所提約定書與借據上關於被告之簽名及地址均非被告親筆所寫，而係遭人偽
    造，懇請送交相關機構鑑定。
    理      由
一、本件被告振阿膾未於最後言詞辯論期日到場，核無民事訴訟法第三百八十六條各
    款所列情形，爰依原告之聲請，由其一造辯論而為判決。
二、本件原告主張之事實，已據其提出借據、約定書、帳戶授信明細資料為證，被告
    丙○○就原告主張之事實亦不爭執，然被告振阿膾否認擔任連帶保證人，辯稱；
    伊曾將印章交給郭憲明辦理轉帳或勞保，但未擔任連帶保證人，借據與約定書上
    之簽名均非伊所為而係遭人偽造云云。經查：
    (一)證人即原告之承辦人員鍾明光到庭證稱：（本件借款）是由我承作。本件是由
      代書代為向原告銀行申請，代書所提供振阿膾與郭憲明之身分證影本，並不是
      很清楚，依照我作業慣例，我會在當事人本人到行對保時，再將當事人之身分
      證正本拿來在我銀行影印機再影印一次，且會將兩次身分證影本都附在核貸卷
      宗內。本件情形亦同。我在對保時，有將振阿膾及郭憲明身分證正反面影本再
      影印一次，附在卷宗內。在一般情形，在借款人或連帶保證人其簽名部份，一
      定是我核對身分證與本人無誤後，請本人親簽，其他部分則容許他人代筆，至
      於蓋章部分，如果由我們協助，一定是在其本人面前用印，用完立刻將印章交
      還當事人等語（見本院九十年一月十一日言詞辯論筆錄）。經本院提示借據與
      授信約定書影本訊問人是否借據上之連帶保證人及約定書上立約定書人與核對
      簽名蓋章三欄位振阿膾之簽名，均係其本人所為，證人鍾明光稱：印章是我們
      在他面前用印，用印完就交還給他。我當時有告知振某，在本件借款，振某是
      連帶保證人。振某告知我，他與郭憲明是主雇關係。當初在徵信郭憲明提供之
      抵押物，當時該屋尚在興建中，我們認為不是有完足擔保，必須要在加強其償
      還能力之擔保，所以我們要求郭憲明再提供一名連帶保證人。就連帶保證人振
      阿膾部分，我們也有去徵信，依聯合徵信中心所提供資料，振某並無不良紀錄
      ，也沒有逾期或呆帳紀錄。本件借款確實是振某到銀行對保簽名用印，且確實
      知道擔任連帶保證人之意義，並且是其自願擔任本件連帶保證人。八十五年借
      款後，郭憲明繳息一直正常，其中有一次確實由郭憲明偕同振阿膾到本行繳款
      。
    (二)由原告所提出之本件授信之全部案卷顯示，原告曾對振阿膾徵信，該卷內存有
      振阿膾聯合徵信中心之紀錄，且在卷內存有振阿膾與郭憲明之身分證影本二份
      ，一份較清楚，一份較模糊，卷內照片上也可以顯示當時第三人郭憲明提供抵
      押之房屋有一棟正在興建中等情，經本院當庭勘驗原告所呈之郭憲明放款戶檔
      案確實有兩份身分證影本，其中一份較為清晰，另郭憲明提供擔保之抵押物確
      實有一棟正在興建中。可見原告主張係被告振阿膾本人提出身分證接受對保等
      情非虛。
    (三)又被告振阿膾經本院當庭命其書寫振阿膾、郭憲明、振惠禎即阿拉伯數字，其
      所書寫之振阿膾之運筆之筆順、神韻與卷附原告所提出之之借據、約定書上之
      「振阿膾」簽名之筆順、神韻極其相似，此有被告振阿膾當庭書寫之文字附卷
      可稽，其應屬同一人所為，而被告振阿膾於八十九年十一月三十日到庭言詞辯
      論後，原告聲請訊問證人鍾明光，經本院當庭諭知原告應於於九十年一月十一
      日協同證人到庭續行審理，被告於九十年一月十一日無故未到庭，經本院將前
      開證人鍾明光之證詞筆錄與九十年三月六日之言詞辯論通知書送達被告振阿膾
      ，被告振阿膾亦未到庭爭執，則堪信原告主張本件借款確實被告振阿膾本人到
      場接受對保擔任連帶保證人之主張為可採。被告振阿膾辯稱並未擔任連帶保證
      人，簽名係遭人偽造等情，委難採信。
三、原告依消費借貸；繼承法律關係及連帶保證契約請求被告連帶給付借款新台幣
    佰貳拾柒萬仟壹佰陸拾元，及自民國八十九年四月十一日起至清償日止，按年
    息百分之九點○計算之利息，並自民國八十九年五月十二日起至清償日止，在六
    個月以內者，按上開利率百分之十，超過六個月者，按上開利率百分之二十計付
    違約金，為有理由，應予准許。又本件原告並未聲請供擔保宣告假執行，被告即
    無受不利益判決願供擔保免假執行之可能，被告振阿膾此部分聲明容有誤會。
四、據上論結，本件原告之訴為有理由，依民事訴訟法第三百八十五條第一項前段、
    第七十八條、第八十五條第二項，判決如主文。
中      華      民      國    九十      年      三      月     二十     日
                                臺灣桃園地方法院民事第二庭
~B法      官  林孟宜
右為正本係照原本作成
如對本判決上訴須於判決送達後廿日內向本院提出上訴狀
中      華      民      國    九十      年      三      月     二十九   日
~B法院書記官  姜國駒


司法院資訊處製作；財團法人民間司法改革基金會備份。
